臺灣高等法院刑事判決
109年度交上易字第97號
上  訴  人  臺灣士林地方檢察署檢察官
被      告  張嘉娟


選任辯護人  歐陽仕鋐律師
上列上訴人因被告過失傷害案件，不服臺灣士林地方法院108年
度交易字第61號，中華民國108年12月24日第一審判決（起訴案
號：臺灣士林地方檢察署108年度偵字第1461號），提起上訴，
本院判決如下：
    主  文
上訴駁回。
    理  由
一、本件公訴意旨略以：被告張嘉娟於民國107年7月12日13時25
    分許，駕駛車牌號碼000-0000號自用小客車，沿臺北市北投
    區光明路由南往北方向行駛，行經同路段連接中央北路1 段
    、與中央南路1段交岔路口時，理應注意在劃有分向限制線
    之路段，不得駛入來車之車道內，而依當時天候及路況，並
    無不能注意之情事，竟為閃避臨停於中央北路1段2號前之車
    輛疏未注意及此，而於向左偏行時跨越該路段之分向限制線
    ，適告訴人鍾俊雄騎乘車牌號碼000-000號重型機車自中央
    南路1段往中央北路1段方向行駛至該處，見狀閃避不及，其
    機車車頭追撞被告前揭車輛之左側車身而人車倒地，因而受
    有右側硬腦膜下出血之傷害。因認被告涉犯刑法第284條第1
    項前段之過失傷害罪嫌等語。
二、公訴意旨認被告張嘉娟涉犯上開罪嫌，無非係以被告之供述
    、告訴人鍾俊雄指述、道路交通事故現場圖、道路交通事故
    調查表㈠㈡、道路交通事故補充資料表、交通事故會談紀錄表
    、現場及車損照片、監視器錄影翻拍照片、臺北市政府警察
    局交通警察大隊交通事故初步分析研判表、臺北榮民總醫院
    診斷證明書為其論據。檢察官上訴意旨則略以：本件從監視
    錄影畫面及臺北市政府交通局鑑定報告書，均足以證明被告
    車輛跨越分向限制線逆向與告訴人的機車發生碰撞；況從監
    視錄影畫面亦可看出被告至少跨越行車分向線(黃虛線)，而
    跨越到對向車道，被告確實有違規的情形，原審認被告未駛
    入對向車道，顯有違誤，且鑑定報告認定被告車輛業已跨越
    分向限制線，並在對向車道撞擊告訴人機車車身，但卻認為
    被告沒有過失，亦有瑕疵等語。
三、按犯罪事實應依證據認定之，無證據不得認定犯罪事實；又
    不能證明被告犯罪者，應諭知無罪之判決，刑事訴訟法第15
    4條第2項、第301條第1項分別定有明文。訊據被告張嘉娟固
    不否認於上開時、地駕駛汽車，與告訴人所騎乘機車發生碰
    撞，告訴人並因此而人車倒地受傷之事實，惟堅詞否認有何
    過失傷害犯行，辯稱：案發時我是駕駛車輛順著車道線行駛
    ，沒有閃避臨停於○○路○段○號前之車輛，也沒有跨越分向限
    制線，且告訴人所受有右側硬腦膜下出血傷害與車禍事故間
    ，也無相當因果關係等語。本院經查：
  ㈠被告確有於107年7月12日下午1時25分許，駕駛車牌號碼000-
    0000號自用小客車（下稱甲車），沿臺北市北投區光明路由
    南往北方向行駛，行至該路段（主幹道）與中央南路1段（
    支幹道）匯入中央北路1段之交岔路口，甫進入中央北路1段
    行駛時，適告訴人鍾俊雄騎乘車牌號碼000-000號普通重型
    機車（下稱乙車）自中央南路1段方向行至該處，乙車車頭
    追撞甲車左側車身，告訴人並因此人車倒地受傷，為被告所
    不爭執（見原審108年度交易字第61號卷〈下稱原審卷〉第38
    至39頁），亦核與證人即告訴人於原審審理時具結證述情節
    大致相符（見原審卷第116至124頁），並有道路交通事故現
    場圖、道路交通事故調查報告表㈠㈡、臺北市政府警察局北投
    分局交通分隊道路交通事故補充資料表、現場監視器錄影畫
    面擷圖、現場及車損照片、告訴人傷勢照片在卷可稽（見偵
    字卷第5頁、第11至13頁、第19至23頁、第59頁、原審卷第1
    31頁），此部分事實固堪認定。
  ㈡惟本件曾經原審勘驗案發時交岔路口監視器錄影結果，甲車自光明路方向行駛，甫進入中央北路1段路口處時，乙車從甲車駕駛座側左方行至該處，二車發生碰撞，碰撞時乙車前車輪與甲車駕駛座側前車輪分別壓在中央北路1段之分向限制線上左、右兩側等情，有原審勘驗筆錄暨附件擷圖照片在卷可稽（見原審卷第47至48頁、第60至89頁）；另又經原審勘驗案發時行駛於中央北路1段對向車道公車行車紀錄器畫面可知，甲車沿原道路駛入中央北路1段車道內，車身逐漸靠近分向限制線（惟受限距離及解析度無法確認車輛輪胎是否壓在分向限制線上），乙車亦自原車道駛入中央北路1段之甲車駕駛座左側，二車發生碰撞，碰撞後甲車向前行駛、駕駛座側前後車輪壓在道路分向限制線上，乙車則滑行至對向車道後倒地，有原審勘驗筆錄暨附件擷圖照片在卷可佐（見原審卷第47、51至59頁）。依上述原審勘驗筆錄之記載可見，顯然本件甲、乙車發生碰撞當時，甲車駕駛座側車輪雖壓在分向限制線上行駛，惟甲車車身並未駛入對向車道內。是被告辯稱：伊是順車道行駛，並未跨越分向限制線、也沒有要閃避臨停於○○路○○段○○號前之車輛疏未注意及此等情，應堪採信。公訴意旨認為，被告是要閃避臨停於中央北路1段2號前之車輛，疏未注意及此云云，顯屬無據。
  ㈢本件公訴及檢察官上訴意旨認被告駕駛車輛跨越分向限制線顯有過失云云。然按刑法上之過失，其過失行為與結果間，在客觀上有相當因果關係始得成立。所謂相當因果關係，係指依經驗法則，綜合行為當時所存在之一切事實，為客觀之事後審查，認為在一般情形下，有此環境、有此行為之同一條件，均可發生同一之結果者，則該條件即為發生結果之相當條件，行為與結果即有相當之因果關係。反之，若在一般情形下，有此同一條件存在，而依客觀之審查，認為不必皆發生此結果者，則該條件與結果不相當，不過為偶然之事實而已，其行為與結果間即無相當因果關係(最高法院76年台上字第192號判例意旨參照)。道路交通安全規則第97條關於車輛在劃有分向限制線路段，不得駛入來車車道內之規定，其規範保護目的係保護行駛在對向車道之人車安全，避免與對向車輛行進間發生碰撞所設之車道使用秩序。本案告訴人所騎乘乙車與被告所駕駛甲車，係同為併入中央北路一段行駛之車輛，且自上開監視錄影畫面可知，甲車已進入中央北路1段車道行駛，惟告訴人所騎乘乙車仍執意從甲車駕駛座左側通行，並在道路分向限制線上行駛，致二車發生碰撞。被告駕駛車輛縱跨越分向限制線，並不當然會導致與他人所騎乘之機車發生車禍事故，兩者並非有必然之因果關係。況且告訴人所騎乘之機車並非行駛在對向車道，而與被告所駕駛之車輛發生對撞，顯見被告縱然有駕駛車輛跨越分向限制線，然也因為被告所騎乘之乙車並非行駛在對向車道，自與本件車禍之事故，並無相當因果關係。檢察官上訴意旨徒以被告駕駛車輛有跨越分向限制線乙節，即據予推論本件車禍事故有因果關係，亦嫌速斷。
  ㈣從本件車禍事故現場照片及道路交通事故現場圖來看(偵卷第
    19至23、59頁)，被告駕駛甲車係沿臺北市北投區光明路由
    南往北方向行駛進入中央北路1段，甲車路口是閃黃燈，乙
    車則自中央南路1段併入中央北路1段，乙車路口是閃紅燈，
    乙車顯然有支線道不讓幹道車先行之過失，進而導致發生本
    件車禍事故甚明。此外，被告駕駛甲車併入中央北路一段，
    告訴人騎乘乙車也要併入中央北路一段，告訴人所騎乘之機
    車是側撞被告所駕駛之甲車左側車身，兩車並非對撞或在併
    行時擦撞，依上開卷附現場照片甚明，被告顯然亦無從防止
    告訴人駕駛乙車衝撞其所駕駛之甲車。況且本件經送臺北市
    車輛行車事故鑑定委員會鑑定及臺北市車輛行車事故鑑定覆
    議會為鑑定覆議結果，亦均認被告駕駛車輛無肇事因素，反
    而告訴人所騎乘之機車確有支線道不讓幹道車先行之肇事因
    素，亦有上開鑑定委員會107年10月24日第0000000000號鑑
    定意見書、上開鑑定覆議會108年11月4日第9877號覆議意見
    書（見原審108年度審交易字第297 號卷第48至50頁、原審
    第135至137 頁）可資佐憑，亦與本院認定之事實相同，益
    徵被告之駕駛行為於本件車禍事故並無任何過失可言。檢察
    官上訴意旨認為本件從監視錄影畫面及臺北市政府交通局鑑
    定報告書，均足以證明被告車輛跨越分向限制線「逆向」與
    告訴人的機車發生碰撞，顯與事證不符。
  ㈤至於本件經臺北市車輛行車事故鑑定覆議會鑑定，覆議鑑定報告書雖認定甲車左前車頭有跨越分向限制線行駛於對向車道（左前輪胎壓及分向限制線）之事實，惟覆議鑑定此部分認定，亦僅憑前揭交岔路口監視器為論據，而上開監視器錄影經原審當庭勘驗結果，二車碰撞時，僅見甲車駕駛座側車輪壓在分向限制線上，尚難認甲車有在對向車道行駛之情，此有前揭勘驗筆錄、案發時現場監視器錄影分格擷圖（圖1 至圖10）附卷可憑（見原審卷第63、65至76頁）。覆議鑑定報告書此部分所述，因與客觀事證不符，為本院所不採。是檢察官上訴意旨認為，鑑定報告認定被告車輛業已跨越分向限制線，並在對向車道撞擊告訴人所騎乘之機車，但卻認為被告沒有過失，亦有瑕疵云云，已與本院所認定之事實無何影響。
  ㈥原審公訴檢察官固聲請函詢臺北市車輛行車事故鑑定覆議會
    說明，鑑定書既載甲車左前車頭有跨越分向限制線行駛於對
    向車道（左前輪胎壓及分向限制線），卻未說明被告無過失
    之原因。惟本院已不採覆議鑑定書就甲車左前車頭跨越分向
    限制線行駛於對向車道之事實認定，且本件車禍事故被告並
    無任何之過失可言，業據本院認定如上，自無再函詢臺北市
    車輛行車事故鑑定覆議會調查必要性，併此敘明。
四、綜上所述，本案公訴意旨所舉證據及檢察官之上訴理由，均
    無從證明被告就本件車禍事故有任何之過失可言。原審判決
    同此認定，以本件依據事證判斷結果，尚無法形成被告確有
    過失傷害犯行之有罪心證，據而為被告無罪判決之諭知，認
    事用法均無違誤，檢察官上訴意旨仍執前詞反覆爭執為無理
    由，自應予以駁回。
據上論斷，應依刑事訴訟法第368條，判決如主文。
本案經檢察官吳廣莉提起公訴，檢察官林嘉宏提起上訴，檢察官
許鈺茹到庭執行職務。
中　　華　　民　　國　　109 　年　　4 　　月　　22　　日
                  刑事第十九庭  審判長法　官  曾淑華
                                      法　官  俞秀美
                                      法　官  陳文貴
以上正本證明與原本無異。
不得上訴。
                                      書記官  洪宛渝
中　　華　　民　　國　　109 　年　　4 　　月　　22　　日